臺灣臺中地方法院刑事判決　　　　　　　96年度易字第4701號
公　訴　人 臺灣臺中地方法院檢察署檢察官
被　　　告 甲○○
選任辯護人 龔正文　律師
上列被告因毀棄損壞等案件，經檢察官提起公訴（96年度偵字第
11978 號），本院判決如下：
    主  文
甲○○使他人之鐵捲門致令不堪用，足以生損害於他人，處拘役
肆拾日，如易科罰金，以新臺幣壹仟元折算壹日，減為拘役貳拾
日，如易科罰金，以新臺幣壹仟元折算壹日；又以強暴妨害人行
使權利，處拘役伍拾捌日，如易科罰金，以新臺幣壹仟元折算壹
日，減為拘役貳拾玖日，如易科罰金，以新臺幣壹仟元折算壹日
。應執行拘役肆拾伍日，如易科罰金，以新臺幣壹仟元折算壹日
。
    事  實
一、甲○○經營長麒鐵工廠。黃進祥（民國96年2 月7 日過世）
    於95年8 月間，委託甲○○在臺中縣大甲鎮○○路223 號搭
    建黃金海岸海產店鐵皮屋，嗣後產生工程款糾紛。甲○○自
    認遭積欠工程款，為催討債務，竟基於使他人鐵捲門不堪使
    用之犯意，於96年4 月13日21時前某時，與不知情之長麒鐵
    工廠員工鄭嘉豪及陳凌安，至上開處所，利用鄭嘉豪及陳凌
    安以焊接設備，將三根角鐵焊接在黃金海岸海產店鐵捲門上
    ，致鐵捲門不堪使用，足以生損害乙○○及丙○○。嗣因黃
    進祥之子黃國政於同日21時許，發現上情，自行拆除角鐵。
二、甲○○嗣後發現海產店鐵捲門上角鐵已遭拆除，且鐵捲門門
    鎖尚完好，竟另行起意，基於損壞鐵捲門及妨害人行使權利
    之犯意，於同日8 時20分許，再度利用不知情之員工鄭嘉豪
    及陳凌安，駕駛車號PJ -3617號車輛，攜帶角鐵及焊接工具
    ，抵達海產店時，適黃進祥之妻乙○○、丙○○及黃國政亦
    抵達該處，經乙○○等人表示欲入內工作，不得封門後，鄭
    嘉豪及陳凌安仍先以焊接工具損壞鐵捲門門鎖，足以生損害
    於乙○○及丙○○，再以二根角鐵，以V 字形焊接在鐵捲門
    上，以此強暴方法，妨害乙○○、丙○○及黃國政行使進入
    黃金海岸海產店之權利。
三、案經乙○○及丙○○訴請臺中縣警察局大甲分局報告臺灣臺
    中地方法院檢察署檢察官偵查起訴。
    理  由
壹、程序方面：
一、按凡財產法益被侵害時，其財產之所有權人固為直接被害人
    ，即對於該財產有事實上管領力之人，因他人之犯罪行為而
    其管領權受有侵害者，亦不失為直接被害人（本院四十二年
    台非字第十八號判例參照）。原確定判決既認定告訴人對於
    上開房屋有使用收益權而有事實上管領力之人，被告毀損該
    房屋大門上之鐵片等物，自屬犯罪行為之直接被害人，依刑
    事訴訟法第二百三十二條之規定，自得為告訴。最高法院92
    年度台非字第61號判決可資參照。查：
  (一)被告於警詢供稱：乙○○僱請我搭建黃金海岸海產店鐵皮屋
    ，至今尚有二十萬四千六百十二元未付，…近來風聞乙○○
    欲將海產店頂讓他人，為防止無法追討債務，才以角鐵焊接
    於乙○○經營之海產店鐵門上等語甚詳（詳警卷2 頁），經
    核與證人乙○○於檢察官訊問時證稱：鐵皮屋是我請黃進祥
    搭建，…電費通知單上的陳進坤是丙○○的公公，是借陳進
    坤的名字申請電表，黃金海岸海產店是登記黃進祥，由黃進
    祥經營，黃進祥於96年2 月7 日過世後，由我與丙○○接手
    經營等語相符（詳偵卷7 頁）。
  (二)由此可見，被告與證人乙○○均認為黃金海岸海產店之實際
    經營者為乙○○；復參酌黃金海岸海產店係以丙○○之公公
    陳進坤為名義，向臺灣電力股份有限公司申請用電。此外，
    證人乙○○於檢察官訊問時具結，承擔偽證責任，其無必要
    為脫免將來可能發生之民事責任，而故意虛列丙○○為共同
    經營者。是乙○○及丙○○均對海產店有使用收益權，並有
    事實上管領力，為犯罪行為之直接被害人，依前開判決意旨
    ，乙○○及丙○○自得對被告提出告訴甚明。至於被告之辯
    護人於本院辯稱：乙○○非所有權人，不得提出告訴，本件
    告訴不合法，應就毀損部分為不受理判決云云，則有誤會。
  (三)另黃金海岸海產店鐵皮屋之現在所有權人究係黃進祥之全體
    繼承人，或乙○○一人，或乙○○與案外人丙○○，因被告
    前已對黃進祥發動民事保全程序，事涉鐵皮屋所有權歸屬，
    不在本院審認範圍，亦與海產店之實際經營者為何人無涉，
    復無礙於前揭告訴合法之認定，併此說明。
二、被告以外之人於審判外之言詞或書面陳述，除法律有規定者
    外，不得作為證據。刑事訴訟法第一百五十九條第一項定有
    明文。證人乙○○、丙○○及黃國政於警詢中所為之陳述，
    係屬審判外之言詞陳述，查無任何法律規定有得為證據之例
    外事由，復經被告之辯護人於本院審理程序表示無證據能力
    。依上開說明，無證據能力，不得採為證據，併此說明。
貳、實體方面：
一、訊據被告於本院坦承上揭事實不諱，業據證人乙○○、丙○○、黃國政於檢察官訊問時證訴甚詳，經核與證人鄭嘉豪及
    陳凌安於警詢供述情節相符，並有照片九張及本院民事裁定
    影本在卷可稽。是被告自白與事實相符，應可採信。綜上，
    本件被告上開犯行，事證明確，堪以認定。
二、核被告事實一所為，係犯刑法第三百五十四條之毀損罪；事
    實二所為，係犯刑法第三百五十四條之毀損罪及同法第三百
    零四條第一項強制罪。被告利用不知情之員工鄭嘉豪及陳凌
    安為毀損及強制犯行，係間接正犯。被告事實二所示犯行，
    係以單一行為，同時犯毀損罪及強制罪，係觸犯構成要件不
    同罪名，為想像競合犯，應依刑法第五十五條規定，從一重
    以強制罪論處。又被告先於96年4 月13日，以焊接角鐵方式
    ，使鐵捲門不堪使用，經證人黃國政等人排除，於翌日再以
    焊接工具，破壞鐵捲門門鎖，復加裝角鐵，使鐵捲門無法使
    用。是被告第二次毀損行為，係見其第一次毀損行為遭排除
    後，再決意加強毀損強度。因此，前後二次行為，應非基於
    接續犯意所為。是其所犯上開二罪間，犯意各別，應予分論
    併罰。公訴意旨認為應論以接續犯，容有誤會，併此說明。
    爰審酌被告與告訴人乙○○間有民事糾紛，不思以正當管道
    解決，以非法方式，試圖解決糾紛，此舉無助於紛爭解決，
    更影響他人權益，及犯後未能與告訴人達成和解，暨犯後坦
    承犯行等一切情狀，量處如主文所示之刑，併宣示如易科罰
    金之折算標準。又被告所犯上開二罪，均於96年4 月24日前
    ，合於減刑條件，應依中華民國九十六年罪犯減刑條例第二
    條第一項第三款、第七條及第十條第一項，各減為拘役二十
    日及二十九日，併定應執行拘役四十五日。
三、公訴意旨另以：被告於96年4 月13日某時及同年月14日8 時
    20分許，基於毀損及妨害人行使權利之接續犯意，僱請不知
    情之工人陳凌安及鄭嘉豪，在黃金海岸海產店前，砸毀擺在
    店門外之花盆盆栽，並以角鐵焊接封住鐵門，妨害乙○○及
    丙○○等人自由進出海產店之權利。因認被告尚涉犯刑法第
    三百五十四條毀損罪及第三百零四條第一項強制罪云云。經
    查：
  (一)證人丙○○於檢察官訊問時證稱：13日我沒在現場，…14日
    我在現場，…花盆是工人當我們的面，拿鐵條打破的，當時
    甲○○未在現場等語（詳偵卷6 、7 頁）；證人乙○○於本
    院證稱：花盆於13日晚上就已經破損等語（詳本院卷17頁）
    。是以，花盆究竟是於13日晚間遭人打破，抑或於14日由工
    人陳凌安及鄭嘉豪打破，證人丙○○及乙○○所述完全不符
    。況且，起訴書僅略稱：「於96年4 月13日某時及同年月14
    日8 時20分許，基於毀損及妨害人行使權利之接續犯意，…
    砸毀擺在店門外之花盆盆栽」等語，並未指明花盆究係13日
    或14日打破。若證人乙○○於13日晚間至現場時，發現花盆
    已遭打破，則無人目睹何人打破，自無證據證明係被告所為
    ，抑或被告授意工人陳凌安及鄭嘉豪。若係證人丙○○於14
    日當場目睹工人陳凌安及鄭嘉豪手持鐵條打破盆栽，則14日
    焊接鐵門行為，被告未在現場。工人陳凌安及鄭嘉豪之毀損
    行為，是否超出被告利用範圍，與被告有無犯意聯絡及行為
    分擔，均屬不明。再者，工人陳凌安及鄭嘉豪亦於警詢時均
    否認有何毀損花盆犯行，本院自難以證人丙○○及乙○○有
    瑕疵之證言，為不利於被告之認定。此外，被告於警詢辯稱
    ：我及我員工皆無毀損盆栽云云（詳警卷2 頁）；復於檢察
    官訊問時辯稱：花盆部分不清楚，沒有叫工人打破云云（詳
    偵卷7 頁）；再於本院辯稱：沒有砸毀花盆云云（詳本院卷
    12頁），均否認砸毀盆栽。是依現存證據，難認黃金海岸海
    產店前之花盆，係屬被告一人所為或被告與工人陳凌安及鄭
    嘉豪有何犯意聯絡及行為分擔。
  (二)按刑法第三百零四條第一項稱「強暴」者，乃以實力不法加
    諸他人之謂，惟不以直接施諸於他人為必要，即間接施之於
    物體而影響於他人者，亦屬之。查本件原確定判決，既已認
    定告訴人等五戶人家，就系爭之社區巷道有通行權，被告等
    不顧告訴人之勸阻，以吊車吊運貨櫃，強行設置大型路障之
    強暴方法，妨害他人通行權等情，自係認定被告等以強暴方
    法加諸告訴人。此與被告等於設置路障時，告訴人根本不在
    場而不足構成強暴事由之情形有別，最高法院86年度臺非字
    第122 號判決意旨可資參照。查，證人乙○○於檢察官訊問
    時證稱：13日晚上黃國政要回海產店內拿東西，發現鐵門被
    焊接起來等語（詳偵卷6 頁）；復於本院證稱：13日21時許
    ，黃國政到海產店拿東西，發現鐵門被角鐵封住，當時被告
    及員工都不在現場，黃國政要進去時，門已經被封住。封門
    時，我及黃國政均未在現場等語甚詳（詳本院卷16、17頁）
    ，經核與證人丙○○於檢察官訊問時證稱：13日我沒有在現
    場等語（詳偵卷6 頁），及證人黃國政於檢察官訊問時證稱
    ：我有看到海產店門封起來的，但不知道是誰封的，我就通
    知乙○○等語情節相符（詳偵卷7 頁）。準此，被告與工人
    陳凌安、鄭嘉豪於13日晚間，至海產店封鐵捲門時，證人乙○○、丙○○及黃國政無一在現場。是被告以強暴手段封門
    ，依前揭判決意旨，仍不構成刑法第三百零四條之強制罪嫌
    ，併此說明。
  (三)此外，復查無其他積極證據，足證被告確有公訴人所指此部
    分毀損及強制犯行。然公訴人既然被告此部分犯行，與前揭
    論罪科刑部分為接續犯裁判上一罪關係，自不另宣告無罪。
據上論斷，應依刑事訴訟法第二百九十九條第一項前段，刑法第
三百五十四條、第三百零四條第一項、第五十五條、第四十一條
第一項前段、第五十一條第六款，刑法施行法第一條之一，中華
民國九十六年罪犯減刑條例第二條第一項第三款、第七條及第十
條第一項，判決如主文。
本案經檢察官丁○○到庭執行職務。
中　　華　　民　　國　　96　　年　　10　　月　　18　　日
　　　　　　　　　刑事第十六庭  法　官　柯志民
以上正本證明與原本無異。
如不服本判決，應於收受送達後10日內向本院提出上訴書狀（應
敘述具體理由並附繕本）。
上訴書狀如未敘述理由，應於上訴期間屆滿後20日內補提理由書
狀於本院。（應敘述具體理由並附繕本）。
　　　　　　　　　　　　　　　　書記官　賴亮蓉
中　　華　　民　　國　　96　　年　　10　　月　　18　　日
論罪之法條全文：
刑法第三百零四條
以強暴、脅迫使人行無義務之事或妨害人行使權利者，處三年以
下有期徒刑、拘役或三百元以下罰金。
前項之未遂犯罰之。
刑法第三百五十四條
毀棄、損壞前二條以外之他人之物或致令不堪用，足以生損害於
公眾或他人者，處二年以下有期徒刑、拘役或五百元以下罰金。
